臺灣臺北地方法院刑事判決　　　　　　　99年度易字第2421號
公　訴　人　臺灣臺北地方法院檢察署檢察官
被　　　告　陳冠宏原名陳宏圳.
上列被告因違反稅捐稽徵法等案件，經檢察官提起公訴（99年度
偵字第1916號），被告於本院準備程序中就被訴事實為有罪之陳
述，經告知簡式審判程序之旨，並聽取公訴人及被告之意見後，
本院合議庭認為適宜由受命法官獨任進行簡式審判程序而裁定改
由受命法官獨任進行簡式審判程序審理，判決如下：
    主  文
陳冠宏幫助納稅義務人以不正當方法逃漏稅捐，處有期徒刑月
，如易科罰金，以新臺幣壹仟元折算壹日。
    事  實
一、陳冠宏為志泉食品有限公司（址設臺北市○○區○○街18之
    3 號1 樓，下稱志泉公司）之實際負責人，並以製作該公司
    員工各類所得扣繳暨免扣繳憑單（下稱扣繳憑單）為其附隨
    業務。詎其明知志泉公司於民國96年間並未僱用詹根樹，竟
    基於行使業務上登載不實文書及幫助志泉公司以虛列員工薪
    資、增加費用支出之不正當方法而逃漏稅捐之犯意，於97年
    5 月間申報志泉公司營利事業所得稅時，將詹根樹領取志泉
    公司96年薪資所得新臺幣（下同）66萬元納入該公司營業成
    本，並在其業務上製作之96年度扣繳憑單上為不實記載後，
    持向財政部臺北市國稅局（下稱國稅局）申報而行使之，以
    此不正當方法逃漏志泉公司96年度營利事業稅額16萬5,000
    元，足以生損害於詹根樹及稅捐機關核課稅捐之正確性與公
    平性。
二、案經臺灣臺北地方法院檢察署檢察官自動檢舉簽分偵查起訴
    。
    理  由
一、上揭犯罪事實業據被告陳冠宏於本院審理時坦承不諱（見本
    院卷第93頁背面、第95頁正面），核與證人詹根樹、證人即
    志泉公司之登記負責人楊學禮之證述相符（見臺灣基隆地方
    法院檢察署97年度交查字第407 號卷第5 至7 頁，臺灣臺北
    地方法院檢察署98年度他字第5094號卷第12至13頁，97年度
    偵字第26989 號卷第14至15頁、第21頁、第52至54頁），並
    有基隆市私立安康老人養護中心委託養護定型化契約、行政
    院國軍退除役官兵輔導委員會臺北榮民總醫院診斷證明書2
    紙、中外旅客入出境紀錄查詢作業列印資料、97年12月19日
    財政部臺北市國稅局信義稽徵所財北國稅信義營所字第0970
    015856號函及其附件：該公司94及95年度營利事業所得稅申
    報書2 紙、98年2 月5 日財政部臺北市國稅局財北國稅資字
    第0980217041號函及其附件：志泉公司94年度至96年度綜合
    所得稅BAN 給付清單（員工所得明細）3 紙（見臺灣基隆地
    方法院檢察署97年度偵字第4449號卷第5 至7 頁，97年度交
    查字第407 號卷第11頁，臺灣臺北地方法院檢察署97年度偵
    字第26989 號卷第11至12頁、第39至42頁）在卷可資佐證，
    足認被告前開自白與事實相符，應堪採信。本案事證明確，
    被告犯行堪予認定，應依法論科。
二、新舊法比較：按稅捐稽徵法第47條第1 款所定，公司法規定
    之公司負責人應受處罰，係自同法第41條轉嫁而來，非因身
    分成立之罪，此一處罰主體專指公司法規定之公司負責人而
    言，倘非公司之負責人，即非轉嫁之對象，縱有參與逃漏稅
    捐之行為，應適用特別規定，成立同法第43條第1 項之幫助
    逃漏稅捐罪，不能論以同法第41條逃漏稅捐罪之共同正犯（
    最高法院89年度臺上字第1642號判決要旨參照）。惟被告行
    為後，稅捐稽徵法第47條已於98年5 月27日修正公布，該法
    條增訂第2 項規定：「前項規定之人與實際負責業務之人不
    同時，以實際負責業務之人為準」，擴大處罰納稅義務人之
    主體範圍及於實質義務人，法律已有變更，比較修正前後之
    規定，稅捐稽徵法第41條對納稅義務人逃漏稅之刑罰較同法
    第43條第1 項對幫助納稅義務人逃漏稅之刑罰規定為重，而
    被告為志泉公司之實際負責人，並非登記負責人，業據其供
    述明確，是依稅捐稽徵法第43條第1 項幫助納稅義務人逃漏
    稅之處罰，對其較為有利，依刑法第2 條第1 項前段之規定
    ，應適用最有利於被告之行為時法處罰。
三、核被告所為，係犯刑法第216條、第215條行使業務上文書登
    載不實罪及稅捐稽徵法第43條第1項之幫助納稅義務人以不
    正當方法逃漏稅捐罪嫌。其業務上登載不實文書之低度行為
    應為行使之高度行為所吸收，不另論罪。又被告所犯上開2
    罪間，係一行為觸犯數罪名，為想像競合犯，應從一重幫助
    納稅義務人逃漏稅罪處罰。爰審酌被告以虛報員工薪資之方
    式逃漏稅捐，影響國家財政收入及稅賦之公平性，兼衡其犯
    罪之動機、目的、手段，逃漏稅捐之數額，及其犯後已坦認
    犯行等一切情狀，爰量處如主文所示之刑，並諭知易科罰金
    之折算標準。
據上論斷，應依刑事訴訟法第273 條之1 第1 項、第299 條第1
項前段，稅捐稽徵法第43條第1 項，刑法第2 條第1 項前段、第
11條前段、第216 條、第215 條、第55條、第41條第1 項前段，
刑法施行法第1 條之1 第1 項前段、第2 項，判決如主文。
本案經檢察官張成業到庭執行職務。
中    華    民    國  100     年    7     月    12    日
                  刑事第十九庭  法  官  高若珊
上正本證明與原本無異。
如不服本判決應於收受送達後10日內向本院提出上訴書狀，並應
敘述具體理由；其未敘述上訴理由者，應於上訴期間屆滿後20日
內向本院補提理由書（均須按他造當事人之人數附繕本）「切勿
逕送上級法院」。
                                書記官  游曉婷
中    華    民    國   100    年    7     月    12    日
附錄本案論罪科刑依據之法條：
稅捐稽徵法第43條：
教唆或幫助犯第41條或第42條之罪者，處3 年以下有期徒刑、拘
役或科新台幣6 萬元以下罰金。
稅務人員、執行業務之律師、會計師或其他合法代理人犯前項之
罪者，加重其刑至二分之一。
稅務稽徵人員違反第33條規定者，除觸犯刑法者移送法辦外，處
1 萬元以上5 萬元以下罰鍰。
刑法第215條：
從事業務之人，明知為不實之事項，而登載於其業務上作成之文
書，足以生損害於公眾或他人者，處3 年以下有期徒刑、拘役或
五百元以下罰金。
刑法第216條：
行使第210 條至第215 條之文書者，依偽造、變造文書或登載不
實事項或使登載不實事項之規定處斷。